臺灣雲林地方法院刑事判決　　　　　　　100年度易字第117號
公　訴　人　臺灣雲林地方法院檢察署檢察官
被　　　告　章素卿
上列被告因妨害名譽案件，經檢察官提起公訴（100年度偵字第
213號），本院判決如下：
    主  文
章素卿犯公然侮辱罪，處拘役拾伍日，如易科罰金，以新臺幣
壹仟元折算壹日。
    事  實
一、章素卿對於其弟章慶輝將母親章高蓮昭奉養在址設雲林縣古
    坑鄉荷苞村荷苞厝109 之8 號之平安長期老人照顧中心乙事
    ，生有不滿，常藉前往該中心探視章高蓮昭之機會，要求該
    中心讓其將章高蓮昭帶回自行奉養，然屢遭該中心拒絕。於
    民國99年9 月9 日下午1 、2 時許，章素卿前往該中心探視
    章高蓮昭，於同日下午2 時許，復要求該中心讓其將章高蓮
    昭帶離該處遭拒，章素卿在上開中心員工與居住該中心老人
    之家屬等不特定人多數人得共見共聞之上開中心大門出入口
    處所，竟基於公然侮辱之犯意，以「你們裡面的那隻狗」足
    以貶損人之名譽、人格尊嚴及社會評價之侮辱性言詞，辱罵
    在場之該中心司機吳榮賓，以此方式貶抑吳榮賓之名譽、人
    格尊嚴及社會評價。
二、案經吳榮賓訴由雲林縣警察局斗南分局報請臺灣雲林地方法
    院檢察署檢察官偵查起訴。
    理  由
一、證據能力部分：
(一)、按被告以外之人於審判外之言詞或書面陳述，除法律有規定
    者外，不得作為證據，刑事訴訟法第159 條第1 項定有明文
    。本件證人即告訴人吳榮賓於警詢時之筆錄、證人盧榮富於
    警詢時之筆錄，就被告而言，均屬被告以外之人於審判外陳
    述，且查無合於同法第159 條之1 至第15 9條之5 例外規定
    情形，依同法第159 條第1 項規定，應無證據能力。
(二)、證人吳榮賓、盧榮富分別於偵查中具結後向檢察官所為之供
    述，經查並無不法取供或其他違法情事，且無顯有不可信之
    情況，依刑事訴訟法第159 條之1 第2 項規定，應有證據能
    力。
(三)、按錄音、錄影、電磁紀錄或其他相類之證物可為證據者，審
    判長應以適當之設備，顯示聲音、影像、符號或資料，使當
    事人、代理人、辯護人或輔佐人辨認或告以要旨，刑事訴訟
    法第165 條之1 第2 項定有明文。又按錄音（影）製作之譯
    文，如僅為偵查犯罪機關單方面製作，而被告或訴訟關係人
    對其真實性復有爭執，法院自應勘驗踐行調查證據之程序，
    以確認該譯文之真實性，定其取捨，不得未經勘驗即逕以該
    譯文，採為認定被告有罪之基礎；如係以該錄音譯文或錄影
    畫面為證據資料，而該等譯文或畫面復經檢察官或法院勘驗
    ，認與錄音、錄影內容相符，製成勘驗筆錄附卷時，該筆錄
    即得視為書證，如已依法踐行調查證據程序，該勘驗筆錄亦
    非無證據能力（最高法院95年臺上字第4023號、91年臺上第
    2363號判決意旨參照）。查卷附之案發時錄影光碟（置於偵
    卷外放證物袋），係員警於99年9 月9 日下午2 時許，前往
    址設雲林縣古坑鄉荷苞村荷苞厝109 之8 號之平安長期老人
    照顧中心，以錄影、錄音機器設備，全程拍攝、錄製該案於
    99年9 月9 日下午2 許案發時之情形，再行燒錄成光碟而成
    ，經本院於100 年3 月29日當庭播放、勘驗上開錄音、錄影
    光碟後，製作勘驗筆錄（見本院卷第26頁至第27頁背面），
    且被告及檢察官均全程在場，並給與其等就上開錄音、錄影
    勘驗內容表示意見之機會，業已踐行完畢合法之證據調查程
    序，充分保障當事人之訴訟權益，揆諸前開說明，應認本院
    上開勘驗筆錄有證據能力。
二、認定犯罪事實所憑之證據及理由：
    訊據被告章素卿矢口否認何公然侮辱之犯行，並辯稱：我沒
    有在上開時、地，以上開語言罵告訴人吳榮賓云云，經查：
(一)、被告於99年9 月9 日下午1 、2 時許，曾前往位於雲林縣古
    坑鄉荷苞村荷苞厝109 之8 號之平安長期老人照顧中心，探
    視其母親章高蓮昭，業經被告自承不諱，核與證人即告訴人
    吳榮賓、平安長期老人照顧中心之負責人盧榮富分別於偵查
    及本院審理中證述明確，堪以認定。
(二)、關於被告是否於上開時、地，以上開語言罵告訴人吳榮賓？
    依證人吳榮賓於100 年1 月13日偵查中證稱：「（99年9 月
    9 日你是否還在看護中心擔任司機？）有，我做到10月7 日
    。」「（錄影光碟從何而來？）是章素卿打電話叫警察過來
    ，後來，警察到現場錄製的。」「（為何章素卿要罵你是狗
    ？）她說我是老闆的看門狗，……。」「（就你所知，為何
    章素卿要去中心鬧？）章素卿主要想把她母親帶回去照顧，
    叫她弟弟們把錢支付給她，但因之前有使他的母親受傷的情
    形，他弟弟就不願意，而且她因為被告，所以，就告我來墊
    背。」「……，警察來之後，還用手指著我說『就是這隻狗
    』。」等語（見偵卷第29頁背面至30頁）；於100 年3 月29
    日本院審理時證稱：「……之後被告打電話叫派出所警員，
    被告在我們泡茶亭，我就叫看護把他母親搬下來，後來被告
    跟老闆在泡茶亭吵架，她看到我就用手指著我說『你們裡面
    的那隻狗』等語……。」「（被告是指你說『你們裡面的那
    隻狗』等語，指的是否是你？）是。我肯定她是在罵我。」
    （見本院卷第28頁至背面）；證人盧榮富於100 年2 月9 日
    偵查中證稱：「（章素卿的母親章高蓮昭是否住在平安養護
    中心？）是，他從99年1 月30日進去住，住到2 月20或22日
    ，章素卿把她母親帶走，她與他們的兄弟不和，章素卿把她
    母親帶到另外一家養護中心，後來，章高蓮昭生病，3 月份
    的時候，又帶回來我們的養護中心，從3 月開始就住在我們
    中心。」「（99年9 月9 日當天，章素卿在你們中心內，罵
    吳榮賓說『你們裡面那隻狗』，你是否有聽到這句話？）我
    有聽到這句話，當天章素卿來我們中心，她又去報警，警察
    也來現場，我才趕回來，現場警員有錄影，章素卿罵吳榮賓
    ……。」（見偵卷第36頁至37頁）；於100 年3 月29日本院
    審理時證稱：「（99年9 月9 日下午你是否有在中心？）有
    。」「（當天被告犯案的經過？）當天他們開始發生何事我
    不在場，我不知道在那裡吵的，警員來時才打電話給我，跟
    我說中心裡面有事情叫我回來，我回去之後，警察已經在錄
    影，當時警察在處理，被告罵吳榮賓『你們裡面的那隻狗』
    ，被告指著告訴人罵的，且是與告訴人起爭執的。」（見本
    院卷第29頁背面）。本院審酌上開證人吳榮賓、盧榮富所證
    ，關於被告如何對證人吳榮賓公然侮辱之過程，經互核大致
    相符，且證人吳榮賓、盧榮富於偵查中及本院審理時證述之
    內容，前後亦大致相符。而證人吳榮賓、盧榮富既經告知具
    結之義務及偽證之處罰後具結作證，理應知悉倘為不實證述
    ，當受偽證罪之處罰，衡情證人吳榮賓、盧榮富當無甘受偽
    證罪之處罰，而故為虛偽不實陳述以誣陷被告入罪之理。佐
    以吳榮賓、盧榮富上開證述，亦核與經本院勘驗員警於99年
    9 月9 日下午2 時許，在雲林縣古坑鄉荷苞村荷苞厝109 之
    8 號之平安長期老人照顧中心所拍攝之錄影光碟所示時間4
    分35秒至4 分52秒勘驗筆錄：「A （即被告）：別間、別間
    ，你們是用打的，你們是用打的又用拖的！你們裡面那隻狗
    。B （即告訴人吳榮賓）：你看喔！你有聽到，警察先生！
    我要告她。你們有聽到…。」等語相符（見本院卷第27頁）
    ，益見證人吳榮賓、盧榮富證訴內容，信而有徵，堪認證人
    吳榮賓、盧榮富上開證述，應係真實可採。
(三)、被告雖以前詞置辯，然查；
1.、被告所辯非但與證人吳榮賓、盧榮富上開證述不相符合。而
    被告於100 年1 月19日偵查中先供稱：「（99年9 月9 日下
    午2 點在平安長期老人照顧中心，你罵吳榮賓是狗，是否有
    此事？）我沒有說他是狗。」（見偵卷第33頁）；嗣經檢察
    官詢問，警察到現場的時候是否有錄音一事，改稱：「（警
    察到現場的時候，有錄音，你還叫他錄音，是否有此事？）
    我是說他們把我當成是狗，拖出去。」等語（見偵卷第33頁
    ）；於100 年3 月15日本院準備程中供稱：偵查卷所附之譯
    文是告訴人編的等語（見本院卷第14頁），嗣經本院依職權
    勘驗卷附之案發時錄影光碟後，改稱：我是要跟所長說告訴
    人把我當作狗把我拖出去等語（見本院卷第27頁背面），是
    被告前後供述不一，且隨著證據之呈現，一再更異其詞，已
    難憑信。且亦與上開錄影光碟畫面此一客觀事證有所不符，
    已足徵其所述，應有不實。
２、按刑法第309 條所謂「公然」，祇以不特定人或多數人得以
    共見共聞之狀況為己足，則自不以實際上果已共見共聞為必
    要，但必在事實上有與不特定人或多數人得以共見或共聞之
    狀況方足認為達於公然之程度，所謂多數人係包括特定之多
    數人在內（大法官會議解釋第145 號參照）；另同條所稱之
    「侮辱」，要凡直接對人詈罵、嘲笑，或其他足以貶損他人
    名譽、人格及社會評價行為，皆俱屬之。被告確實於上開時
    間、地點以「你們裡面的那隻狗」之言詞辱罵告訴人吳榮賓
    ，業如前述。而本件被告以「你們裡面的那隻狗」不雅語詞
    辱罵告訴人吳榮賓，依據社會一般通念，有輕蔑、嘲諷、鄙
    視、使人難堪之意涵，且亦屬不雅，已足以貶損告訴人吳榮
    賓之人格、名譽及社會評價。再者，被告辱罵告訴人吳榮賓
    之處所，係在位上開平安長期老人照顧中心之大門出入口，
    屬不特定人多數人得共見共聞之公共場所無誤，業經證人吳
    榮賓、盧榮富分別於偵查及本院審理中證述明確（見偵卷第
    30頁、第37頁；本院卷第29頁、第30頁）。是被告辯稱：我
    沒有以上開言詞辱罵告訴人吳榮賓云云，顯係卸責之詞，不
    足採信。
(三)、綜上，本件事證已臻明確，被告前揭犯行，洵堪認定。
三、論罪科刑：
(一)、核被告所為，係犯刑法第309 條第1 項之公然侮辱罪。
(二)、爰審酌被告與告訴人吳榮賓因細故爭吵，竟率而在公眾場合
    施以侮辱之言語，足以貶損告訴人之聲譽，及其犯後否認犯
    罪，猶飾詞圖卸，足見毫無悔改之意，且迄未與告訴人和解
    或賠償被害人之損失，犯後態度不佳等一切情狀，並參酌公
    訴人求刑之意見，量處如主文所示之刑，並諭知易科罰金之
    折算標準，以資懲儆。
據上論斷，應依刑事訴訟法第299 條第1 項前段，刑法第309 條
第1 項，第41條第1 項前段，刑法施行法第1 條之1 ，判決如主
文。
本案經檢察官陳宜君到庭執行職務。
中    華    民    國   100    年    4     月    12    日
                  刑事第二庭  法  官  文昌
以上正本證明與原本無異。
如不服本判決應於收受判決後10日內向本院提出上訴書狀，並應
敘述具體理由；其未敘述上訴理由者，應於上訴期間屆滿後20日
內向本院補提理由書（均須按他造當事人之人數附繕本）。「切
勿逕送上級法院」。
                              書記官  張簡純靜
中    華    民    國   100    年    4     月    12    日
附錄本案論罪科刑法條全文：
中華民國刑法第309 條：（公然侮辱罪）
公然侮辱人者，處拘役或3 百元以下罰金。
以強暴犯前項之罪者，處1 年以下有期徒刑、拘役或5 百元以下
罰金。